最高法院刑事判決　　　　　　九十四年度台上字第三二八０號
　　上　訴　人　甲○○
　　　　　　　　　　　　（另案在台灣雲林第二監獄執行）
　　選任辯護人　翁方彬律師
上列上訴人因強盜案件，不服台灣高等法院中華民國九十四年四
月十八日第二審更審判決（九十四年度上更(二)字第九九號，起訴
案號：台灣基隆地方法院檢察署九十年度偵字第四三四號），提
起上訴，本院判決如下：
    主  文
上訴駁回。
    理  由
按刑事訴訟法第三百七十七條規定：上訴於第三審法院，非以判
決違背法令為理由，不得為之。是提起第三審上訴，應以原判決
違背法令為理由，係屬法定要件，如果上訴理由狀未依據卷內訴
訟資料，具體指摘原判決不適用何種法則或如何適用不當，或所
指摘原判決違法情事，顯與法律規定得為第三審上訴理由之違法
情形，不相適合時，均應認其上訴為違背法律上之程式，予以駁
回。本件原判決綜合全部卷證資料，認上訴人甲○○有其事實欄
所載之犯行，已詳敘所憑之證據與認定之理由。對於上訴人辯稱
：當時伊在睡覺，被張俊憲叫起，不記得張俊憲跟伊說什麼話，
後來伊與張俊憲從房間走下來，張俊憲自行持刀走到櫃檯強劫被
害人胡麗華，伊剛施用海洛因不久，頭還昏昏的，站在一旁看，
所站位置距櫃檯約四公尺，看見張俊憲持刀架住被害人，張俊憲
拿贓款去買大哥大時，伊有在場，但未拿身分證給張俊憲申請，
伊申請五個門號未用到張俊憲的錢，只有抽煙、吃東西用到他的
錢，未平分張俊憲強劫來的錢，可能伊與胡麗華認識，遭胡麗華
誤認為行強之人云云，認係卸責之詞，不足採信，亦依調查所得
證據，逐一加以指駁及說明。因而撤銷第一審之科刑判決，比較
行為時有效之懲治盜匪條例第五條第一項第一款與裁判時之修正
後刑法第三百三十條，適用有利於上訴人之修正後刑法第三百三
十條規定，改判論處上訴人共同意圖為自己不法之所有，攜帶兇
器，以強暴至使不能抗拒，而取他人之物罪刑（處有期徒刑七年
二月）。從形式上觀察，並無違背法令之情形存在。
上訴意旨略以：原判決不採信張俊憲有利於上訴人之陳述，而未
說明其理由，非但違背證據法則，且有理由不備之違法；原判決
未載明上訴人與張俊憲於何時、何地，以何方式達成共同犯罪之
合致，又如何分工實施強盜犯行之憑據，且未依聲請將上訴人與
張俊憲暨被害人送請測謊鑑定，均未說明其理由，亦屬理由不備
；證人周玉翎於警詢證稱伊至旅行社找張俊憲時，張俊憲身上還
有新台幣（下同）一萬二千多元，案發時，伊聽到張俊憲罵髒話
、踢門聲、碰碰跑步聲及櫃檯小姐說要報警等語，由此證言可推
知係張俊憲一人下手行搶，原判決不予採信，又未再加傳訊以查
明真相，有理由不備及調查職責未盡之違誤云云。惟查犯罪事實
之認定、證據之取捨及其證明力如何，乃事實審法院自由判斷之
職權，如其取捨判斷不違背經驗法則與論理法則，即不得指為違
法，而據為上訴第三審之理由。本件原判決已於判決內說明本於
調查所得心證，分別定其取捨而為事實判斷之理由，並依確認之
事實，就上訴人與張俊憲如何均為共同正犯，張俊憲於法院審理
中雖改稱僅其一人持刀強盜被害人財物，上訴人祇站在一旁觀看
云云，何以不足採信，本件事證已臻明確，故無對上訴人、張俊
憲及被害人施以測謊鑑定必要，皆逐一詳述其理由。原判決上揭
論斷，核無違背客觀存在之經驗法則與論理法則，自屬原審採證
、認事之適法職權行使，並無上訴意旨所指理由不備或調查職責
未盡等違法情事。至周玉翎雖陳稱伊至旅行社找張俊憲時，張俊
憲身上還有一萬二千多元，案發時，伊有聽到張俊憲罵髒話、踢
門聲、碰碰跑步聲及櫃檯小姐說要報警等語，然其並未目睹案發
經過，上揭陳述自不足為上訴人有利之證明，即無再行傳喚而為
無益調查之必要，上訴意旨執此指摘，亦非適法。其餘上訴意旨
，或執陳詞，重為事實上之爭執，或就原審本於職權已於判決詳
為論斷之事項，漫事指為違法，殊非合法之第三審上訴理由。依
上開說明，應認其上訴違背法律上之程式，予以駁回。
據上論結，應依刑事訴訟法第三百九十五條前段，判決如主文。
中　　華　　民　　國　九十四　年　　六　　月　 十六 　日
                      最高法院刑事第九庭
                          審判長法官  張　淳　淙
                                法官  張　春　福
                                法官  呂　丹　玉
                                法官  洪　昌　宏
                                法官  林　立　華
      本件正本證明與原本無異
                                      書  記  官
中　　華　　民　　國　九十四　年　　六　　月  二十一  日
                                                      Ｃ
